臺灣臺北地方法院民事裁定　八十九年度國貿字第二○號
　　原　　　告　如附表三所示
　　共　　　同
　　訴訟代理人　胡盈州律師
　　複代理人　　邱昱宇律師
　　　　　　　　陳麗芬律師
　　被　　　告　英商渣打銀行總行STANDARD CHARTERED BANK
　　訴訟代理人　天○○
右當事人間請求損害賠償事件，本院判決如左：
    主      文
原告之訴及其假執行之聲請均駁回。
訴訟費用由原告依附表四所示比例負擔。
    事      實
甲、原告方面：
壹、聲明：
一、被告應給付原告如附表所示金額及自起訴狀繕本送達之翌日起至清償日止按年息
    百分之五計算之利息。
二、原告願供擔保，請准宣告假執行。
貳、陳述：
一、民國八十四年始，訴外人鄭又銘（James Cheng）所擁有之英屬維京群島商
    Global International Investors Trading Ltd.（下稱Global公司）所屬之新
    加坡子公司SCLA Creations PTE Ltd.（下稱SCLA公司），及各海外關係企業等
    （下稱Global集團）以新加坡為基地分別向海外各地區推銷「保本外匯投資組合
    基金」（Guarantee Managed Equity Portfolio），並向投資大眾聲稱擁有包括
    被告在內之各大銀行還本之付款保證而得以行銷台灣。然於八十七年五月底經媒
    體揭露Global集團有違法詐欺吸金情形，未幾，該Global集團隨即倒閉，而被告
    之新加坡分行於Global集團倒閉前即大舉為該集團將投資人匯入之資金轉匯他處
    ，使Global集團負責人鄭又銘有機會捲款潛逃，造成包括原告等上千投資人之財
    產上嚴重損失，其事實經過如下：
（一）被告之新加坡分行為Global集團開立付款保證書予投資人：自八十四年起
      Global集團詐騙投資人之保本作業方式係以Global集團旗下公司或鄭又銘為申
      請人，要求被告對投資人直接開立付款保證書（Bank Guarantee），保證投資
      人對其所匯出之本金於一定期限內有向銀行隨時領回之權。而當時Global集團
      透過寶利、寶鼎、寶源、寶新等公司於臺灣召開投資說明會，即向包括原告在
      內之投資人推銷「保本外匯投資組合基金」，聲稱投資人投資之後，Global集
      團將開立「信託聲明」予投資人，即投資人之資金係信託予Global集團，及儲
      存於銀行中之專戶，由銀行代為保管，並稱此項投資之本金部分將獲銀行之保
      證，及銀行於早期係直接針對個別之投資人開立保證書，茲改為直接針對
      Global集團開立保證書，惟仍係針對投資人與Global集團間信託契約之款項為
      保證。原告等聽聞及查閱相關資料後，均相當信賴此種保本型之投資方式。
（二）被告之新加坡分行為Global集團代收存投資人匯款：包括原告在內之所有投資
      人，因相信Global集團所推銷之「保本外匯投資組合基金」及銀行將開立保證
      書一節為真，自八十六年起即陸續匯款至Global集團旗下之Global公司設於被
      告新加坡分行第00-000-00000號帳戶，而被告之新加坡分行所收得來自全球各
      地上千投資人之匯款，迄八十七年五月止，累計已逾億萬美元，其中與本案訴
      訟相關之原告之匯款，有外匯水單為憑。被告之新加坡分行從為Global集團處
      理付款保證業務至為Global集團代收存投資人資金，自始至終均在協助Global
      集團處理系爭保本投資業務。
（三）八十七年五月後，被告之倫敦分行復為Global集團代收存投資人匯款及開立付
      款保證書：被告之新加坡分行自八十六年至八十七年五月初，一直為Global集
      團從事代收投資人匯款之業務，並於八十七年五月初停止代Global集團收受有
      關匯款後，立即轉由被告設於英國倫敦倫敦橋街二十五號新倫敦橋大樓七樓之
      被告倫敦分行進出口部門承接代收Global集團旗下之Global International
      Consultants Ltd.公司設於該分行帳戶匯款之業務，並亦同時為Global集團開
      立付款保證書。被告之倫敦分行所開立之付款保證書縱係以Global集團負責人
      鄭又銘為申請人而以Global集團旗下之Global公司為受益人，然該付款保證書
      所載保證之每筆合約均係指向原告等各投資人每筆保本投資金額。況由被告之
      倫敦分行所開立之付款保證書四張（據稱至少約四十張），均係八十七年三月
      三十一日同日簽發之事實以觀，其付款保證對象縱非直接針對投資人，然實係
      為配合投資人每筆保本投資所作之安排，此可由該等付款保証書中所指每一契
      約號碼與Global集團所編列之投資人每筆投資金額代碼相符，即可明瞭；因此
      ，被告之倫敦分行亦明知Global集團係收取投資人之資金，及知該資金屬投資
      人所有。而迨Global集團違法吸金案爆發後，被告之倫敦分行即主動將Global
      集團帳戶內違法取得之每筆資金退還投資人（然被告之新加坡分行卻是發函催
      促Global集團將資金匯走）。
（四）被告新加坡分行協助Global集團及其負責人鄭又銘捲款潛逃：包括原告在內來
      自全球各地之投資人將資金匯入Global集團於被告之新加坡分行第
      00-000-00000號帳戶後，被告之新加坡分行即依Global集團之指示，於短時間
      內轉匯他處，並於Global集團罪行東窗事發之際，無視原告等投資人之利益，
      再將原告等之資金全數匯出迨盡，致使原告等投資人求償無門。
（五）被告與Global集團及其負責人鄭又銘關係非常密切：八十六年八月十一日被告
      之香港九龍分行曾為Global集團負責人鄭又銘簽發一存款證明用以表示鄭又銘
      自一九九三年即八十二年四月起即在被告擁有多個帳戶並有高額之港幣存款。
      該存款證明係為提供不特定人以為投資評定信用參考。而Global公司與被告之
      分行之往來均係以鄭又銘之英文名稱James Cheng聯絡。而被告之倫敦分行於
      八十七年三月三十一日同日所開立予Global公司為數約四十張之銀行保證書，
      均係應鄭又銘之委託而開立者。若非被告與鄭又銘及其所擁有之Global集團有
      特別密切之關係，且深知Global公司等及鄭又銘所從事之業務範圍及性質，被
      告豈會為一個個人提供如此優厚之配合措施？況以被告能名列全球百大銀行之
      一，對客戶提供信用保証時應有一定之審核標準，包括基本之徵信等必要程序
      及作業。因此，對客戶之業務性質自應有所瞭解。更何況Global集團或鄭又銘
      與被告之每日往來帳款如此龐大，往來時間亦非僅一年半載，而Global集團與
      鄭又銘之主要業務亦僅在於金融投資，若謂被告不知Global公司等與鄭又銘所
      從事之業務範圍及性質，顯與常理不符。以銀行本身業務之特殊性，對能要求
      銀行提供如此服務之客戶，應係與銀行有密切往來之客戶方能受銀行青睞而獲
      得配合；就銀行而言對此種客戶之業務範圍及性質自應知之甚詳。而被告之倫
      敦分行於同一天開立四十多張付款保證書予同一公司且保證書中亦載明每筆投
      資人之投資契約，若謂被告之倫敦分行不知係為提供投資人使用者，實與一般
      之經驗法則相違悖。
二、本件原告之請求權基礎為我國民法第一百八十四條第一項故意侵權行為（銀行明
    知詐欺而故意協助）、同條項過失侵權行為（銀行違反注意義務）、同條第二項
    違反保護他人之法律推定過失侵權行為（銀行違反我國洗錢防制法，及新加坡洗
    錢防制準則），以及新加坡法律「擬制信託契約」。依涉外民事法律適用法第九
    條第一項規定：「關於由侵權行為而生之債，依侵權行為地法。但中華民國法律
    不認為侵權行為者，不適用之」，本件侵權行為地為新加坡，故應適用新加坡法
    律。又該行為亦須依我國法律認定為侵權行為，始得適用侵權行為地法。
（一）我國民法第一百八十四條第一項故意侵權行為（銀行明知詐欺而故意協助）：
      Global集團於被告新加坡分行及倫敦分行開戶時，必然已提供公司資料，而觀
      SCLA公司之註冊資料及Global公司之徵信報告，顯示Global公司僅為一投資控
      股公司，而SCLA公司則係一代理及進出口貿易公司，依法均不能從事任何保本
      基金之發行與買賣業務。被告既知悉Global集團依法不能從事保本基金之發行
      與買賣，卻仍協助Global集團收受來自各地投資人為投資保本基金所為之匯款
      ，並依Global集團之指示將匯款轉匯他處，實協助Global集團詐騙投資人，依
      民法第一百八十四條第一項之規定，被告應構成侵權行為。
（二）依我國民法第一百八十四條第一項規定及新加坡普通法（Common Law），被告
      之行為構成過失侵權行為（Negligence）：查新加坡係大英國協成員，就侵權
      行為而言，與英國法有共通之認定。而英國法過失侵權行為之構成要件有三，
      即注意義務（Duty  of  care）、義務之違反（Breach  of  duty）及損害（
      Damage ）。茲分述如下：
  １、被告既知悉Global集團依法不得從事保本基金之發行與買賣業務，被告仍為
      Global集團開立付款保證書，負責為Global集團代收存原告等投資人之匯款，
      被告顯然違反其作為銀行之注意義務。
  ２、被告違反其作為銀行之注意義務在前，復於八十七年五月Global集團詐欺案爆
      發後，協助Global集團將投資人所信託之資金轉匯他處，而未採取如倫敦分行
      及巴克萊銀行將投資人之資金退回的方式處理，導致原告等人遭受巨額損失。
      被告違反注意義務之行為造成原告之損害，依據普通法（Common Law）構成過
      失侵權行為（Negligence）。
（三）我國民法第一百八十四條第二項違反保護他人之法律推定過失侵權行為（銀行
      違反中華民國洗錢防制法，及新加坡洗錢防制準則）：民法第一百八十四條第
      二項規定之「保護他人之法律」並不限於本國之法律，故原告主張被告違反依
      新加坡銀行法所制定之「洗錢防制準則」，而推定被告具有民法第一百八十四
      條第二項之過失即於法有據。退步言之，如認民法第一百八十四條第二項規定
      之「保護他人之法律」僅限於本國之法律，則依我國洗錢防制法第三條第一項
      第十款規定，非銀行之訴外人Global公司受託經理信託資金，自係屬洗錢防制
      法欲追查之重大犯罪；又金融機構如違反依洗錢防制法第六條訂定之防制洗錢
      注意事項，或違反洗錢防制法第八條規定，對疑似洗錢之交易，未確認客戶身
      分，未留存交易記錄憑證，或未向指定之機構申報，均係違反保護他人之法律
      ；而本件被告新加坡分行於察覺Global公司可疑交易之後，未向其主管機關申
      報，反協助訴外人Global公司將犯罪所得之物移至他處，是被告之行為亦違反
      我國保護他人之法律，而足認定被告有過失。
  １、被告違反新加坡依銀行法第五十四Ａ條規定所制定之洗錢防制準則第四、一條
      及七、一條規定：
      (1)加害行為：
        新加坡金融局依新加坡銀行法第五十四Ａ條之規定，制定「洗錢防制準則
          」（the Guidelines on Prevention of Money Laundering），該「洗錢
          防制準則」第四、一條規定：「主管機關要求商業銀行遵守下列原則以打
          擊洗錢：：銀行之經營管理應確使銀行之運作符合高度倫理標準，確使堅
          守法令，以及確保當合理懷疑某項交易牽扯洗錢行為時，銀行不得為其提
          供服務。」第七、一條則規定「當某一與客戶有關之交易，其交易形式及
          金額顯現不尋常，或在任何情形無法立即辨認該項交易之經濟目的及合法
          性，商業銀行應查明該交易之經濟背景及目的．．．商業銀行應盡其必要
          之注意查核義務以建立恰當之制度供辨識及偵測不尋常及可疑之交易；又
          該「洗錢防制準則」之適用範圍，依該準則第一、一條之規定，包括巴塞
          爾委員會所定之原則聲明（the  Statement of Principles Proposed by
          the Basle Committee），而依巴塞爾委員會所定之洗錢防制原則聲明，
          所防制者並不限於與毒品相關之洗錢行為，而係擴及所有源自包括詐欺在
          內之非法行為之洗錢。另該「洗錢防制準則」之立法意旨，係為防止金融
          體系遭犯罪者所利用，及為保護犯罪之被害人。
        本件訴外人鄭又銘及其所屬Global集團，向原告等上千投資人施以詐術，
          致原告等陸續匯款至Global公司設於被告之新加坡分行第00-000-00000號
          帳戶，再要求被告之新加坡分行協助伊將原告等投資人之資金匯往他處，
          以移轉、掩飾、及藏匿其因詐欺犯行所取得之物，此因詐欺所為之洗錢行
          為，適為上開「洗錢防制準則」所規範。又被告新加坡分行既知悉Global
          公司為一投資控股公司，不可能合法從事基金之發行與買賣業務；另自原
          告迄今所蒐集得之投資人匯款資料所製附於本院八十八年度國貿字第三七
          號卷宗內之附表一顯示，被告新加坡分行自八十六年一月二十七日起，迄
          八十七年五月四日止，即陸續收受來自台灣地區之個人匯款，匯款次數至
          少達三百四十六次，每次匯款金額或一萬、二萬美元，亦不乏有十萬、二
          十萬美元者，則就一投資控股公司而言，上開交易形式及金額，顯屬不尋
          常。然被告新加坡分行於上開交易顯現不尋常之時，卻未盡其必要之注意
          查核義務，查明該等交易之經濟背景及目的，及當懷疑上開交易牽扯洗錢
          行為時，仍替該交易提供服務，顯然違反新加坡依銀行法第五十四Ａ條規
          定制定之「洗錢防制準則」第四、一條及七、一條之規定。
        被告辯稱：被告分行僅係經由自動作業程序『被動』的接受匯入Global集
          團帳戶內之款項，非但對所謂信託投資者或信託帳戶之存在毫無知悉，且
          根本無從懷疑或得知Global集團竟以信託投資之名行詐欺之實云云，顯屬
          狡辯。蓋卷附附表一所示之匯款，已足顯示該00-000-00000號帳戶所從事
          者係長期之吸金行為；何況，該匯款紀錄僅係部分之紀錄。則自全部之匯
          款紀錄觀之，投資人與訴外人Global集團間之交易顯係不尋常之交易。且
          銀行以賺取利潤為根本宗旨，為達該目的，銀行必然須控管其資金來源，
          掌控其大客戶之資金走向，及自提供其大客戶服務之中賺取利潤。而訴外
          人鄭又銘及其所屬Global集團係被告新加坡分行之大客戶，則其交易行為
          及資金流向自為被告新加坡分行所關心，故被告新加坡分行自無可能不知
          悉該00-000-00000號帳戶一年多來持續收受鉅額鉅量匯款之可疑交易之事
          實，且被告長期以來尚且從其提供收受匯款之服務中賺取手續費，何能諉
          為不知？
      (2)侵害他人之權利或利益：原告分別匯入設於被告新加坡分行第00-000 -
        00000帳號之匯款共美金十九萬元，因被告新加坡分行替訴外人Global集團
        提供洗錢服務，將上開資金再行轉出，致原告等迄今求償無門，遭受金錢利
        益之損害。且該損害與被告未依「洗錢防制準則」拒絕提供洗錢服務之「不
        作為」具相當因果關係。
      (3)被告有故意或過失：本件被告之新加坡分行違反新加坡依銀行法所制定之「
        洗錢防制準則」，該法令之目的係為防止金融體系遭犯罪者所利用，及為保
        護犯罪之被害人；又本件原告為詐欺犯罪之被害人，適為該法令所欲保護之
        對象，故依民法第一百八十四條第二項之規定，即可認定被告有過失。
  ２、被告所言不實：被告雖稱其已向新聞界發佈聲明稿，澄清被告絕非該產品之信
      託監察銀行，亦從未對該產品提供任何本金保證之承諾等語。惟被告既已自承
      該新聞係依據其所發佈之聲明稿，自不足做為中立客觀之證據；又被告稱其「
      從未對該產品提供任何本金保證之承諾」，與被告所出具之四紙保證書相矛盾
      ，足見被告所言不實。
  ３、被告同時亦違反我國洗錢防制法：金融機構如違反依洗錢防制法第六條訂定之
      防制洗錢注意事項或洗錢防制法第八條之規定，對疑似洗錢之交易未確認客戶
      身分、未留存交易紀錄憑證或未向指定之機構申報，均係違反保護他人之法律
      。被告新加坡銀行於察覺Golbal公司可疑之交易後，未向主管機關申報，反協
      助Golbal公司將犯罪所得之物移至他處，亦違反我國洗錢防制法，從而構成民
      法第一百八十四條第二項規定之侵權行為。
三、被告雖辯稱不知Global集團之帳戶乃信託基金帳戶云云，惟從附於本院八十八年
    度國貿字第三七號卷宗內之附表二時間序列及證物可顯示被告確實知情，並有意
    掩飾其疏於注意之過失。詳言之：
（一）原告所掌握被告開立之四份保證書（但由被告同一天內所開立保證書“流水編
      號”由980310~980331可推知保證書不止四份，據知至少有四十多份保證書）
      ，每一份保證書所載金額均係指向各投資人每筆保本投資金額，且保證書所指
      每一合約號碼與Global集團所編列之投資人每筆投資代碼相符，顯見被告存有
      投資人與Global集團間投資合約之副本，知悉匯款性質為信託基金。
（二）被告自承於八十七年四月間知悉Global集團利用銀行名義促銷GMEP保本基金，
      故通知Global集團結束其在被告銀行內帳戶，兼以被告於八十七年四月二十日
      發函措詞強硬，表明若Global集團逾期不自行結束帳戶，被告將強制予以關閉
      ，足見被告此時對Global集團之不法詐財吸金行為已深感會被連累之壓力，而
      不得不採取強硬措施。但同時另一方面卻又私下暗助Global集團脫產，以及開
      立推薦函給Global集團到其他銀行開戶繼續吸金。
（三）被告既然自承於八十七年四月間即已知悉Global集團利用銀行名義促銷GMEP保
      本基金（事實上被告一直有參與此事），而且Global集團於八十七年四月二十
      四日去函向被告新加坡分行表示：「有關第00-000-00  000號美金帳戶：我們
      已收到你們1998.4.20所發信函表示將在一九九八年五月四日關閉前揭帳戶。
      由於鄭又銘先生現在不在新加坡，請求自預定關閉日起延長一週，以便我們安
      排將基金（funds）轉至其他銀行帳戶。」足見被告確確實實知悉該帳戶內款
      項為他人信託之基金。
（四）被告之新加坡分行在Global集團於八十七年五月四日帳戶關閉後，竟還在五月
      六日為其出具推薦函，表示：「環球國際投資人交易有限公司自一九九五年十
      二月十六日起在本行設有美金帳戶。」但卻未隱匿該帳戶已於一九九八年五月
      四日被迫關閉之事實。尤有甚者，被告明知帳戶內款項為基金（funds），居
      然協助Global集團在帳戶關閉後將資金全數匯出，置所有信託人之利益於不顧
      。
（五）查Global集團對外招攬發行保本基金，為被告之新加坡分行所明知，此由被告
      早期受Global集團之要求，針對個別投資人之投資金額開立付款保證書，並於
      開立之保證書記載伊已「明瞭投資人已接受及利用由SCLA公司提供之交易服務
      」，及被告代Global集團收受鉅額之來自全球各地之匯款等節可證。又被告不
      僅明知Global集團對外發行保本基金，且如前所述，被告亦知悉Global集團係
      違法發行保本基金。何況，被告與Global集團往來關係十分密切，被告亦提供
      Global集團信用保證，尤無可能不知悉Global集團非法從事保本基金之發行與
      買賣之理。被告既明知Global集團依其公司經營項目並無合法權利吸收資金承
      作保本綜合投資基金之業務，猶為Global集團開立保本投資之付款保證書，負
      責為Global集團代收存原告等投資人之匯款，再協助Global集團將投資人所信
      託之資金轉匯他處，致原告等遭受鉅額損失，係因故意或應注意並能注意而不
      注意造成他人財產上之損失，應成立對原告等之侵權行為。
四、新加坡法「擬制信託契約」：
（一）應適用之準據法：本件被告應負之擬制信託契約責任（constructive trust）
      此項法律事實係發生於新加坡及英國，故應適用新加坡法律。據普通法被告應
      負擬制信託人之責任（constructive trustee）。
（二）新加坡法律之適用：新加坡係普通法（commen law）之國家，且係大英國協成
      員，就擬制信託契約責任而言，與英國有共通之認定。查英國判例Rowlandson
      & Ors. V. National Westminster Bank Ltd.（1978）1 W.L.R. 798及英國判
      例Barnes v.  Addy (1874) 9 Ch App 244 at251 -  252暨Belmont  Finance
      Corpn v. Williams Furniture Ltd.（1980）1 All ER 393 at 405, CA.等，
      均認為銀行於發現取款人係以詐欺及不實之設計自信託帳戶中提領資金時，應
      有義務禁止取款人提領該等資金。依該判例，銀行縱非為該信託帳戶之受託人
      如其協助受託人進行不實及詐欺行為，銀行仍應負擬制受託人（constructive
      trustee）之責。被告新加坡分行依前揭事實可知其應有義務防止Global集團
      提領該等投資人匯款移往他處（或為Global集團開立任何足以蒙騙投資人之銀
      行保証書）。惟被告新加坡分行竟仍無視投資人之權益，協助Global集團進行
      其違背作為擬制受託人（constructive trustee）義務之行為，其未盡受託人
      之義務造成原告等財產上之損失，應負擬制受託人（constructive   trustee
      ）之損害賠償責任。
五、至被告所提出由Peter Ellinger製作之法律意見書，其係受被告之聘請而提出者
    ，立場有所偏頗，傾向為被告為有利之主張，其見解自有欠客觀。有關法律意見
    書內容不妥當之處，予以駁斥並將理由臚列於下：
（一）Peter Ellinger所為之法律意見書係以被告翻譯之四份書狀文件之英譯本作為
      依據而作成者，而有關翻譯是否妥當及確實反映原告所為之主張，或有隱匿及
      為不實之翻譯而誤導Peter        Ellinger之情形，均不得而知。惟就Peter
      Ellinger在其對「事實」瞭解之說明中可知，Peter Ellinger並未確實瞭解本
      案系爭事實，其中包括自八十二年起自八十七年五月間被告與Global集團及投
      資人間之往來互動情形，諸如被告新加坡分行於八十五年為Global集團開立予
      投資人之銀行保證書、被告倫敦分行於八十七年三月間為Global集團一次開立
      大批銀行保證書（各紙銀行保證書均對應投資人與Global集團所簽訂之保本及
      信託契約）、被告新加坡分行於八十七年四月二十日已去函Global集團要求並
      強制Global集團結束並關閉其帳戶，然仍繼續為Global集團代收投資人匯款而
      不加以制止，致使投資人繼續蒙受損失、於被告倫敦分行已關閉Global集團之
      帳戶後，被告新加坡分行仍為Global集團提供推蔫函，並協助其將帳戶內之資
      金轉匯他處等等之違法事實，均未於Peter Ellinger之意見書中提及。甚至於
      其意見書第八頁第二十三項所指八十七年推蔫函係由被告九龍分行指明提供予
      被告倫敦分行，亦與事實不符，蓋該八十七年推蔫函應係由被告新加坡分行所
      為。其若非未能掌握本案系爭事實，則係故意隱匿或扭曲，企圖誤導鈞院。因
      此，Peter Ellinger所為之法律意見書自難足以採信。
（二）本案準據法固為新加坡法律，內國法院有依國際私法之指示加以適用之義務，
      惟此乃指大前提法律部分，至於小前提「法律事實」之認定，則應由內國法院
      法官依職權、依心證予以認定事實，此乃審判之核心，不容外國學者Peter
      Ellinger教授越俎代庖，擅自代替本國法院認定事實。今核Peter Ellinger教
      授所提法律意見書，除臚列新加坡法律有關「擬制受託人責任」、「違背注意
      義務之過失責任」、以及「洗錢防制準則責任」之構成要件外，同時逾越權限
      就本案事實予以認定並作成結論，此舉顯已逾越調查外國法之範圍，而侵犯本
      國司法權行使及審判核心，就Peter Ellinger教授意見書中關於事實認定及結
      論部分應不予採用。況被告對Peter Ellinger教授所為指示及陳述顯有避重就
      輕，對部分重要事實予以隱匿，諸如Peter     Ellinger教授並不知被告強迫
      Global集團關閉帳戶乙事，亦不知被告要求Global集團關閉帳戶之同時，仍繼
      續為Global集團收取被害人匯款等事。從而，Peter Ellinger教授意見書中關
      於事實認定並不完整並受被告矇蔽，其法律結論自不正確。
（三）依據Peter Ellinger教授意見，可知雖然銀行不輕易負有詢問的義務，但如果
      一個有理性的出納員在支票未交給資深人員處理下均會猶豫是否要予以兌現，
      而該資深人員在未加以詢問下亦會猶豫是否要兌現時，基於原告與被告間之密
      切關係或基於損害係可預見的事實，銀行則會被視為違背注意義務，構成過失
      責任。故而，Peter Ellinger教授意見亦非絕對排斥被告應負責任之結果。
（四）退萬步言，Peter  Elliger於其法律意見書中亦未否定被告必然不構成違反擬
      制受託人之責，其謂：如被告能知曉Golbal集團之計劃或Golbal集團之行為異
      於尋常而須予以了解而不為之者，被告仍須負此責任。原告就附表一、二所列
      事實及提出之文件，應足以證明被告係知情且Golbal集團之行為確有異於尋常
      而被告仍怠於查明。尤有甚者，被告竟協助Golbal集團隱匿及移轉資產。因此
      ，就Peter  Elliger所提出之標準，衡量原告所提出之相關事證，被告應負擬
      制受託人之責任而須對原告負損害賠償之責。
六、綜上所述，被告對Global集團之違法行為早已知悉，被告卻仍不斷為其代收投資
    人匯款、提供推蔫函，並協助將Global集團將資金轉匯他處，卻未如巴克萊銀行
    之處理方式從速將資金凍結並退回匯款人，顯已違反一般銀行正常運作之方式而
    有對Global集團違法之行為予以協助之情形，自應與Global集團共同對原告負侵
    權行為之責。且由Global集團帳戶內短期且大量由不同國家不同個人匯入款項，
    對一個依法不得販售基金之公司言，係一種極不正常現象，任何一個理性銀行員
    均會有所質疑該帳戶資金之操作目的，更何況被告是一個富於經驗之跨國性銀行
    ，而由被告自承於八十七年四月間所為異於常情之行為（竟限期強迫身價億萬美
    金之大客戶必須關閉帳戶），可證被告對Global集團之行為確有所知，被告所掌
    握之資料將對被告自己不利，倘該帳戶繼續存在，對第三人造成損害是顯而易見
    ，被告本身亦難辭其咎。從而，被告既對損害有所預見，依據Peter Ellinger教
    授之意見，銀行即負有注意義務。今銀行基於損害係可預見的事實，對於投資人
    負有注意義務，卻協助Global集團將信託帳戶內之款項全數轉匯他處，顯已違背
    注意義務應負過失責任。
參、證據：提出被告新加坡分行所開立之付款保證書及其中譯文、匯款水單、被告倫
    敦分行開立之付款保證書及其中譯文、客戶基本資料、被告香港九龍分行簽發之
    存款證明、被告新加坡分行開立之開戶證明函、Global集團之傳真及函件及其中
    譯文、SCLA公司之註冊資料、Global公司之徵信報告及其中譯文、英國
    Rowlandson & Ors. V. National Westminster Bank Ltd.（1978）1 W.L.R.
    798 及 Barnes v.  Addy (1874) 9 Ch App 244 at251 -  252 暨 Belmont
    Finance Corpn v.  Williams Furniture Ltd.（1980）1  All ER 393 at 405,
    CA.判決及其節譯本、被告銀行高級管理階層簡介、帳號第00-000-00000號帳戶
    之部分匯款紀錄、洗錢防制準則及其中譯文、關於洗錢事宜對經授權許可機關之
    函示及其節譯文、洗錢防制準則附錄二之中譯文、被告新加坡分行八十七年四月
    二十日函及其中譯文、台北銀行匯出匯款申請表、客戶匯款紀錄及其中譯文、巴
    克萊銀行八十七年七月十五日傳真信函及其中譯文、被告銀行與Global集團及投
    資人之往來互動情形暨其來往文件資料、新加坡銀行法第五十四Ａ條規定及其中
    譯文（以上均為影本）為證，並聲請囑託外交部轉我國新加坡辦事處代為查明或
    請新加坡司法當局就本件爭議提供法律意見。
乙、被告方面：
壹、聲明：
一、原告之訴及其假執行之聲請均駁回。
二、如受不利判決，被告願供擔保請准宣告免為假執行。
貳、陳述：
一、原告之主張與事實完全不符，尤其原告主張被告明知Global集團係非法從事GMEP
    保本基金之發行與買賣，毫無證據可佐。據臺灣高雄地方法院檢察署八十六年度
    偵字第一二一二六號起訴書所載，本件詐欺始末係：「鄭又銘於八十四年起陸續
    於被告之新加坡及倫敦分行開設帳戶，存入多筆存款，再以營業需要為由，要求
    被告之新加坡及倫敦分行提供保證函，保證僅有環球國際投資公司（亦為Global
    集團下之關係企業）得領取該帳戶內之款項。其後該集團在台成立寶利公司等，
    以GMEP之保本綜合投資組合為號召，向社會大眾招募投資，由客戶將所投資款項
    匯往新加坡該集團之銀行帳戶，同時Global集團為加強投資客戶之信心，再向客
    戶佯稱該集團在確認收到投資匯款後，會由銀行直接以投資客戶本人名義開立銀
    行保證書正本給客戶。惟實際上投資客戶所收到的銀行保證書是銀行開立給
    Global集團，再由該集團將原件彩色影印後，另附加新加坡律師出具的『信託聲
    明』交給客戶。」由上開起訴書意旨可知，被告非但從未協助該集團為任何犯罪
    行為，且因名稱遭詐欺集團濫用，與原告同為本件詐欺案之受害者。
二、又查，原告係依新加坡法關於侵權行為及擬制信託之法律關係向被告請求賠償損
    害，依民事訴訟法第二百八十三條之規定：「習慣、地方制定之法規及外國法為
    法院所不知者，當事人有舉證之責」，原告即負有舉證新加坡相關法律規定之義
    務。惟查，本件就新加坡法律適用部分，原告非但未盡舉證責任，待被告先行提
    出Peter Ellinger教授之專家意見證明依新加坡法律，被告無任何損害賠償責任
    後，原告又空言爭執該專家意見不可採，惟其既未能具體說明何處不可採（本件
    原告或其訴訟代理人，均非新加坡法律專家，其未能具體說明Peter Ellinger教
    授之法律意見何處有誤，自應以Peter Ellinger教授所出具之法律意見作為本件
    新加坡法律適用之依據），又始終未能證明新加坡法律規定以及被告之行為係如
    何符合新加坡法律之構成要件，而使被告應負賠償責任，其既捨新加坡法院而選
    擇較不便利調查證據之鈞院審理本件爭議，此種未能舉證之不利益自應由原告負
    擔之。
三、侵權行為責任部分：
（一）本件原告主張被告應就被告之新加坡分行在新加坡所為之侵權行為負賠償責任
      ，依據涉外民事法律適用法第九條第一項之規定，被告之行為必須構成新加坡
      法所指之侵權行為，且亦構成我國法對侵權行為之定義，方有損害賠償責任可
      言。惟依據原告所主張之事實，被告之新加坡分行並未構成任何我國法律或新
      加坡法律下所指之侵權行為。
（二）我國法律及新加坡法均認侵權行為之前提係侵權行為人對受害人有一注意義務
      存在，且侵權行為人違反該義務：
  １、依我國民法第一百八十四條第一項前段規定：「因故意過失不法侵害他人之權
      利者，負損害賠償責任」。另根據新加坡Peter Ellinger教授所出具之有關新
      加坡相關法律之報告，過失行為或僅係「錯誤」本身並不構成一項訴訟標的，
      必須另有一項注意義務因被告之「過失」或「錯誤」而未被履行，而此項注意
      義務係由於原告與被告間之密切關係或基於損害係「可預見的」事實而發生【
      新加坡Peter Ellinger教授法律意見（下稱法律意見）第37點】；Peter
      Ellinger教授更進一步明白指出：「原告並非渣打銀行之顧客，因此雙方間並
      無任何關係，且渣打銀行對原告亦不負有一般侵權注意義務」（法律意見第42
      點），故於中華民國法及新加坡法下，原告主張被告應負侵權行為責任之前，
      首須證明被告對原告有何注意義務可言，此亦為原告所不爭之事實。然則，原
      告至今仍未說明被告對其有何注意義務，被告對原告既無注意義務存在，即不
      可能對原告構成任何侵權行為。
  ２、原告主張由被告為Global集團簽發參考信（reference letter）及銀行保證書
      等事，可證明被告與Global集團有特別密切之關係云云（起訴書第九頁）。實
      則，無論簽發參考信或銀行保證書，均為銀行一般業務，被告並不知悉亦無從
      知悉其客戶是否另行詐欺之事，從而不能僅憑被告簽發參考信及保證書，即逕
      行推論被告知悉Global集團之詐欺情事而有參與或給予助力，因之，不論是就
      保證書或參考信而言，均不足做為被告對原告負有任何注意義務之依據。
  ３、銀行保證書部分：
    (1)保證書之開立具有「獨立性及抽象性」，銀行於開立保證書時，並不須就開立
      保證書之實體交易契約內容為審查，此與國際貿易中開狀銀行開立信用狀時，
      無須審閱買賣雙方之契約內容，亦不擔保買賣標的是否確有瑕疵或信用狀所要
      求之文件是否為偽造之原理相同。今原告主張：被告至少在同一天內開立四十
      多份保證書，且保證書所載金額與合約號碼俱與投資人與Global集團間之投資
      金額、投資代碼相符，顯見被告必存有該等投資合約副本，知悉匯款性質為信
      託基金云云。姑不論原告一方面主張係被告新加坡分行協助Global集團為不法
      之行為，另一方面卻張冠李戴援引被告倫敦分行所開具之保證書，前後矛盾；
      且該保證書上所載之投資金額、投資代碼縱與原告與Global集團間之投資合約
      相同，亦不能證明被告知悉該投資合約背後隱藏Global集團之詐欺行為。實際
      上，原告所提之保證書，業經臺灣高雄地方法院檢察署調查後認定「係鄭又銘
      等人先於被告之新加坡分行及倫敦分行開設帳戶，存入多筆存款，再以營業需
      要為由，要求該等銀行提供保證函」，顯見保證書非如原告所指稱係被告基於
      協助Global集團詐欺取財而開立者。
    (2)依新加坡法律規定，非契約當事人不得取得契約下之權利（法律意見第20點）
      。今不論係新加坡分行或倫敦分行所開立之保證書，均屬普通的銀行交易形式
      （法律意見第19點），且受益人均非原告，原告無從據該等保證書對被告主張
      任何權利。再由新加坡分行開立之保證書內文可知，該保證書係做為陳儀萬與
      SCLA公司間貿易融資之擔保，而由被告新加坡分行應SCLA公司要求開立者，並
      未提及任何信託契約或GMEP等產品，並清楚載明該保證書不可轉讓。原告於投
      資之初若曾詳加審閱Global集團所提供之所謂「銀行保證書」或「信託證明」
      ，即可清楚發現該等文件（包含其受益人、有效日期及不可轉讓等記載）與
      Global集團之聲明或陳述不符，從而被告對原告亦無任何契約下之注意義務。
  ４、參考信（Reference Letter）部分：
      原告指稱被告新加坡分行於八十七年五月六日為Global集團出具存款證明函予
      被告倫敦分行，並指此等證明係作為提供不特定人以為投資評定信用參考云云
      ，非但係一不實且誤導鈞院之主張，亦未能證明被告因此對原告負有任何注意
      義務：
    (1)依據Peter Ellinger教授之報告，若欲依據該參考信為請求，原告必須證明：
      「聲明人」即被告曾為錯誤之聲明；且
      「聲明人」對於「接受聲明之人」，負有注意義務。而法律早已確定：唯一
        可以主張「聲明人」違背責任的必須是被提供該項訊息的對象（或可因該項
        訊息之提供而獲益之人），亦即「接受聲明之人」（法律意見第25點）。
    (2)本案中之二份參考信，一份係被告九龍分行發給「敬啟者」，另一份則是由被
      告新加坡分行發給倫敦分行，二份均用以證明某人於該行設有銀行帳戶，並無
      任何推薦之意（原告故意將reference letter翻譯為推薦信，實有誤導之嫌）
      ，且聲明不作保證之用，亦不負任何責任。依Peter Ellinger教授之報告，此
      種參考信乃新加坡非常普遍之銀行實務（法律意見第23點），目的在使與被提
      供之訊息有關之當事人得以開設新的銀行帳戶（法律意見第27點），而其所為
      之聲明事實上亦正確無誤。況上開二份參考信既非針對原告而發，亦無任何跡
      象顯示原告係因信賴該二份參考信而決定投資所謂的「保本外匯投資組合基金
      」，是Peter Ellinger教授認為在新加坡法下，該二份參考信顯未賦予原告可
      對被告為請求之權利（法律意見第27點）。原告以被告出具參考信為由主張被
      告與Global集團關係密切，非但未說明其推論依據何在，更無從以此證明被告
      知悉可疑交易或有協助詐欺之事實，原告主張顯無可採。
（三）綜合原告歷次書狀可知，原告所以認為被告對Global集團詐欺乙事知情並予協
      助，除參考信及保證書之開具外，其所據理由不外為：Global集團於被告分行
      內之帳戶金額鉅大，且有資金快速匯入及匯出之情形；帳戶內資金之匯入匯出
      非因Global集團之營業；對比其他銀行處理類似事實之方式；以及被告新加坡
      分行關閉Global集團之作法等等。惟查，原告上開指稱均不足以證明被告對
      Global集團之詐欺知情或有怠於查明之情形，被告謹一一駁斥如下：
  １、關於巨額資金之快速匯入及匯出：Peter Ellinger教授早於其意見書中即清楚
      說明：「法院認為僅僅係款項（即使係巨額款項）迅速流進或流出一個帳戶本
      身並不構成銀行應加以詢問之警告紅旗」（法律意見第29點及36點）。況系爭
      帳戶於十五個月期間內，每月平均匯款筆數亦僅二十三筆，各筆款項僅美金一
      、二萬元左右，何不尋常之有？
  ２、關於Global集團之營業：
    (1)原告主張由Global集團於被告分行開戶時所提供之公司資料，被告不可能不知
      悉Global集團非法從事保本投資基金之發行與買賣云云。惟查，在Global集團
      之詐欺行為被揭發前，被告對所謂保本投資基金產品或投資信託契約全不知情
      ，Global集團亦從未向被告表示伊有從事任何保本投資基金之發行或買賣。而
      被告分行既位於新加坡及倫敦等地，自無可能知悉Global集團在台之詐騙行為
      。原告故意將被告與客戶間之正常往來關係，與Global集團在台對投資人之不
      實說明或詐欺行為混為一談，強加罪名於被告，其作法實不足取。
    (2)原告所提部分匯款申請書中雖載明GMEP，姑不論GMEP是否為保本投資基金，外
      觀上無從得知；且該等單據係存於原告與匯款銀行間之文書，其中有關匯款分
      類或性質之記載，亦僅國內銀行或中央銀行基於統計或管制需要而要求匯款人
      填寫者，被告或其分行根本未曾取得或參閱該文件，原告執此率爾主張被告知
      悉Global集團違法發行保本外匯投資組合基金云云，毫無根據。
  ３、關於各銀行處理本事件之方式：
      原告稱訴外人巴克萊銀行（Barclays Bank PLC）與被告倫敦分行於察覺可疑
      交易後，即將投資人所匯資金全數退回，顯見被告新加坡分行未返還投資人款
      項，確實未盡銀行法下之義務，而違反保護他人之法律云云。惟上開指稱全係
      倒果為因之說，蓋：
    (1)被告倫敦分行及巴克萊銀行所以退回投資人匯款，非因該等銀行察覺可疑交易
      而拒絕提供收受匯款之服務，而係因並無同名帳戶存在或Global集團於該等銀
      行所開立之帳戶已關閉，銀行因無法收受匯款，始將之退還投資人，此由被告
      倫敦分行開具之匯款記錄單載明：「返還　台端於一九九八年五月六日之電匯
      ，因為無環球國際顧問公司之帳戶」以及巴克萊銀行之傳真載明：「本人確認
      所有環球國際顧問有限公司收到的錢已經退還予匯款者，開立於本分行之該帳
      戶已經關閉」，即可清楚得知。迺原告明知此情，猶執陳詞謂銀行退款係因知
      悉不正常交易云云，顯見其主張之無稽。
    (2)Global集團開立於被告新加坡分行之帳戶係因被告發現該集團有濫用被告名稱
      ，促銷投資產品之嫌疑而要求關閉該帳戶，依Peter Ellinger教授之說明：「
      於新加坡法下，銀行與存款客戶間之關係是債務人與債權人之關係，而非受託
      人與受益人之關係，新加坡分行無權利亦無責任將Global集團所存放之款項付
      給相關存款人、或該存款人授權收受付款、或依法院命令收受付款之人以外之
      任何人」（法律意見第53至55點）。因此被告未將已匯入Global集團新加坡帳
      戶內之款項退還匯款人，並無任何違反法令之處。原告所謂被告新加坡分行未
      盡依銀行法應盡之義務云云，不知其法律依據何在？
    (3)原告又稱被告倫敦分行於八十七年三月底為Global集團簽發大量銀行保證書後
      不久，發現該集團有異即要求Global集團結束帳戶，而被告新加坡分行卻能自
      八十五年初起即為Global集團處理有關事宜，迄事發長達二年半之久，二分行
      之處理方式顯有天壤之別云云。惟查，Global集團非法從事保本投資基金之銷
      售，係於八十七年五月左右爆發，因此Global集團所開立之帳戶約於彼時關閉
      。因Global集團較早於被告新加坡分行開立帳戶，二年後始再於被告倫敦分行
      開立帳戶，故Global集團開立於被告新加坡分行之帳戶收受較多投資人之款項
      ，並無有違常情之處。何況Global集團之非法不當行為，被告新加坡分行先係
      知悉其似有濫用被告名稱之嫌疑，隨即給予Global集團合理期限之通知要求其
      關閉於該分行之帳戶；嗣於得知Global集團涉嫌詐欺投資人時，再主動向各地
      主管機關及檢察官報告，配合上開機關之指示辦理，並發佈新聞稿，澄清事實
      及建議投資人向新加坡法院為必要之聲請以取得相關資訊，並合法保障權益。
      倘被告確如原告指稱協助Global集團為詐欺行為，則隱匿Global集團之不法行
      為猶恐不及，豈有主動加以揭露並報告主管機關之理？由此亦可見原告主張有
      違經驗法則。
  ４、末查，原告於附表二中指稱被告新加坡分行於八十七年四月二十日去函Global
      集團要求結束並關閉帳戶，卻又於八十七年五月六日應Global集團之要求開立
      推薦信予被告倫敦分行，足以證明被告新加坡分行彼時必已察覺Global集團利
      用該帳戶從事非法洗錢活動，甚至協助Global集團詐騙投資人云云。惟查：
    (1)被告新加坡分行係於八十七年四月左右得知Global集團濫用被告銀行之名義，
      促銷GMEP保本外匯投資組合基金，因此項說明與事實不符，被告公司為保障自
      己之聲譽遂因此要求Global公司關閉帳戶，但彼時被告並不知Global集團非但
      濫用被告名義促銷基金，且詐欺投資人之資金，直至八十七年六月初投資人等
      向被告投訴資金被盜取後，始知Global集團之詐欺情事，是原告所謂由該函可
      知被告早於八十八年四月即知Global公司之非法洗錢活動云云，並非事實。
    (2)至於被告未立即關閉Global公司之帳戶，係因新加坡法律要求銀行關閉帳戶時
      ，須先給予客戶一合理期間之通知，故被告新加坡分行八十七年四月二十日發
      函通知Global集團將於十四日後（即同年五月四日）關閉其於該行之帳戶，惟
      因Global來函表示，其負責人當時不在新加坡，故請求延後一週關閉帳戶，以
      利其將帳戶內之金錢轉至其他銀行帳戶等語，因此被告實際上係於八十七年五
      月十二日關閉帳戶，而非原訂之五月四日。
    (3)因該帳戶實際上於八十七年五月四日時仍開設未予關閉，故被告於同年月六日
      應Global集團五月五日之請求開具「參考信」時，陳述該公司自一九九五年十
      二月十六日起於被告新加坡分行設有美金帳戶等語，並無隱匿帳戶關閉之情或
      有其他任何有背事實之處。
（四）依上所述，原告與被告間並無任何關係，被告對原告不負有防止其遭第三人侵
      權之注意義務，被告亦無任何故意或過失行為可言（法律意見第42、43點），
      從而原告即無理由主張被告應負侵權行為責任。
四、擬制受託人責任部分：
（一）關於擬制受託人之法律責任，Peter Ellinger教授援引1998 年 Box對Midland
      Bank一案說明：除非與違背信託有關，否則不得將被告視為擬制受託人。同時
      ，即使證實有違背信託情事，除非另二項要件均具備，即(1)被告於所有關鍵時
      刻均充分知悉信託之存在及受託人之明顯詐欺計謀；及(2)被告必須是不誠實或
      缺乏謹慎的，否則仍不能認為被告係擬制受託人（法律意見第34點）。1992年
      Polly Peck International  PLC對Nadir之上訴法院判決亦強調：原告若欲以
      「明知而協助」為其起訴之依據，則必須建立被訴為擬制受託人之人缺乏謹慎
      或不誠實（法律意見第32點）。此種知情程度，必須是銀行「確實」知道該項
      詐欺或計謀或銀行故意對犯罪行為假裝沒看見。至於是否構成上述情況必須依
      據一般銀行實務為之。倘若銀行不知有信託之存在，或不知其客戶係以受託人
      或代理人身分行事，則不應被視為負有擬制受託人責任（法律意見第35點、36
      點）
（二）本件Global集團於被告分行所開立之帳戶並非信託帳戶，依據上述原則，被告
      不可能違背信託，自無可能被視為擬制受託人。而在判斷被告是否知悉Global
      集團之犯罪計謀或知道系爭帳戶之運作係如此不合理且可疑以致必須加以調查
      時，依據英國上訴法院在1991年Agip (Africa) Ltd.對Jackson一案中之判決
      ，僅僅係款項（即使係鉅額款項）之迅速流進流出一個帳戶本身並不會構成銀
      行應加以訊問調查之「警告紅旗」（法律意見第29點及第36點）。尤其是被告
      於八十七年四月底知悉其名稱遭人濫用以促銷「保本外匯投資組合基金」時，
      旋即於給予合理期限之通知後關閉帳戶，因此被告於本案中亦不負擬制受託人
      之責任。
五、新加坡洗錢防制準則：
（一）原告復主張新加坡貨幣局所制定之「洗錢防制準則」乃一保護他人之法律，被
      告違反該準則而侵害其權利，即構成我國民法第一百八十四條第二項所規定之
      侵權行為責任云云。惟民法第一百八十四條第二項所謂違反保護他人之法律應
      僅限於中華民國之法律，否則豈非世界各國之法律均得為原告援引而使被告動
      輒為其所不知之法律負侵權行為責任？由此可見原告主張之無稽。Peter
      Ellinger教授於其報告中亦已明確指出：「違反新加坡貨幣局或其他任何機關
      頒布之準則，並不構成提起個人損害賠償訴訟之依據。因此，即便確已發生違
      反行為，原告並非有起訴權。」（法律意見第17.3點）
（二）退而言之，縱認原告得援引新加坡洗錢防制準則，依當時有效施行之「洗錢防
      制準則」第一條之規定（本件爭議發生於八十六年、八十七年間，原告所提「
      洗錢防制準則」則係於一九九九年五月二十六日起生效之法規，並非正確之版
      本，詳法律意見第46點），所謂「洗錢」僅限於改變任何來自毒品走私法附表
      所列罪行之佣金及販毒所得財物之性質使其構成合法外觀之程序，且該準則通
      篇所指洗錢之標的均係指販毒之洗錢，並不及於就其他犯罪行為所為之洗錢。
      Peter Ellinger教授亦於其報告中補充說明洗錢防制準則係在「為期消滅『販
      毒』及其他『與毒品有關』之犯罪」之情形下頒布（法律意見第44點），而該
      準則前言並明揭其用意係：「避免銀行系統被用於助長以犯罪為目的之『販毒
      』所得之洗錢行為」（法律意見第47點），另為使銀行得以辨認可能用以販毒
      之帳戶，該準則亦於定義章節中明指銀行應知悉之有關「販毒」所得之三類洗
      錢行為（法律意見第48點），由此種種均可證明新加坡之洗錢防制準則並不規
      範與販毒所得洗錢無關（例如原告所指稱之詐欺行為）之犯罪行為。
（三）綜上所述，原告於本案中既未主張Global集團或鄭又銘有任何販毒之行為，則
      關於防制販毒所得洗錢行為之新加坡洗錢防制準則即於本案無適用餘地（法律
      意見第49、50及51點）。
六、綜前所述，就原告所主張被告應負之侵權行為責任，原告未能舉證被告對原告有
    何注意義務、以及被告之行為有何故意過失，被告自無侵權行為責任可言。而就
    所謂之擬制受託人責任，原告亦未能具體說明被告之行為如何構成新加坡法下之
    擬制受託人責任。原告起訴迄今，其主張俱為捕風捉影之說，始終未能說明被告
    係如何協助Global集團為本件詐欺，是原告之請求洵無理由，應予駁回。
參、證據：提出Box v. Barclays Bank Plc判決摘要、臺灣高雄地方法院檢察署八十
    六年度偵字第一二一二六號起訴書、存證信函、剪報、新加坡銀行法第四十七條
    第十二款規定、新加坡一九九四年版「洗錢防制準則」、新加坡Peter Ellinger
    教授法律意見、被告致環球投資案投資人團體建議函、Global集團一九九八年四
    月二十四日函、匯款通知單（以上均為影本）為證。
    理      由
甲、程序方面：
一、按國際私法上所謂管轄權之確定，係指那一國家之法院有權管轄某一涉外案件而
    言。又一國之法院對某種涉外案件有無管轄權，悉以該國內國法之規定為依據。
    如就我國對於涉外民事訴訟管轄權之確定而論，涉外民事法律適用法本身較明顯
    之指示，僅有第三條關於禁治產管轄之規定，及第四條關於死亡宣告管轄之規定
    。其餘僅能參照民事訴訟法，並參酌當事人之利益及公共利益。又民事訴訟法第
    二條第三項規定：「對於外國法人或其他得為訴訟當事人之團體之訴訟，由其在
    中華民國之主事務所或主營業所所在地之法院管轄。」查本件被告於我國設有營
    業所，可由其在我國之負責人為其訴訟代理人，故在我國進行訴訟對被告而言，
    並無任何經濟上或地理上之不利益。而且，被告在我國亦有財產，亦屬將來能有
    效執行判決之國家之法院，是參諸上開民事訴訟法規定及兩造之利益等情，應認
    本院就本件訴訟有管轄權，合先敘明。
二、次按關於由無因管理不當得利或其他法律事實而生之債，依事實發生地法；又關
    於由侵權行為而生之債，依侵權行為地法。但中華民國法律不認為侵權行為者，
    不適用之，涉外民事法律適用法第八條、第九條第一項定有明文。查本件被告為
    外國人，是原告提起本件訴訟，自屬涉外事件而有準據法適用之問題。又查，本
    件原告主張被告新加坡分行未盡注意義務，故應負侵權行為及擬制受託人責任，
    依原告之主張，侵權行為地及事實發生地均在新加坡，依上開涉外民事法律適用
    法規定，就原告得否主張被告負損害賠償責任，應適用之準據法為新加坡法，亦
    先敘明。
乙、實體方面：
壹、原告主張訴外人Global公司所屬之新加坡子公司SCLA公司，及各海外關係企業等
    以新加坡為基地分別向海外各地區推銷「保本外匯投資組合基金」（Guarantee
    Managed Equity Portfolio），並向投資大眾聲稱擁有包括被告在內之各大銀行
    還本之付款保證而得以行銷台灣。原告因相信Global集團所推銷之「保本外匯投
    資組合基金」及銀行將開立保證書一節為真，自八十六年起即陸續匯款至Global
    集團旗下之Global公司設於被告之新加坡分行第00-000-00000號帳戶。嗣於八十
    七年五月底經媒體揭露Global集團有違法詐欺吸金情形，未幾，該Global集團隨
    即倒閉，原告方知受騙。然被告明知Global集團依法不能從事任何保本基金之發
    行與買賣業務，卻仍開立保證書及推薦函，並協助Global集團收受來自各地投資
    人為投資保本基金所為之匯款，復依Global集團之指示將匯款轉匯他處，且未如
    巴克萊銀行之處理方式從速將資金凍結並退回匯款人，實係協助Global集團詐騙
    投資人，自應與Global集團共同對原告負侵權行為之責。又被告既知悉Global集
    團依法不得從事保本基金之發行與買賣業務，被告仍為Global集團開立付款保證
    書，負責為Global集團代收存原告等投資人之匯款，復於八十七年五月Global集
    團詐欺案爆發後，將投資人所信託之資金轉匯他處，而未採取如倫敦分行及巴克
    萊銀行將投資人之資金退回的方式處理；且就大量鉅額資金之匯入匯出之異常現
    象，卻未盡其必要之注意查核義務，查明該等交易之經濟背景及目的，致原告遭
    受鉅額損失，是被告所為顯已違背注意義務應負過失責任。另被告新加坡分行於
    察覺Global公司可疑交易之後，未向其主管機關申報，反協助訴外人Global公司
    將犯罪所得之物移至他處，是被告之行為亦違反新加坡依銀行法第五十四Ａ條規
    定所制定之洗錢防制準則第四、一條及七、一條規定，依民法第一百八十四條第
    二項規定，足堪認定被告有過失。再者，被告新加坡分行依前揭事實可知其應有
    義務防止Global集團提領該等投資人匯款移往他處（或為Global集團開立任何足
    以蒙騙投資人之銀行保証書）。惟被告新加坡分行竟仍無視投資人之權益，協助
    Global集團進行其違背作為擬制受託人（constructive trustee）義務之行為，
    其未盡受託人之義務造成原告等財產上之損失，自應負擬制受託人之損害賠償責
    任等語。
貳、被告則以：原告之主張與事實完全不符，尤其原告主張被告明知Global集團係非
    法從事GMEP保本基金之發行與買賣，毫無證據可佐。據臺灣高雄地方法院檢察署
    八十六年度偵字第一二一二六號起訴書所載，被告非但從未協助該集團為任何犯
    罪行為，且因名稱遭詐欺集團濫用，與原告同為本件詐欺案之受害者。又依據新
    加坡Peter Ellinger教授所出具之有關新加坡相關法律之報告，原告主張被告應
    負侵權行為責任之前，首須證明被告對原告有何注意義務可言，然原告至今仍未
    說明被告對其有何注意義務，是被告對原告既無注意義務存在，即不可能對原告
    構成任何侵權行為。另Global集團於被告分行所開立之帳戶並非信託帳戶，是被
    告不可能違背信託，自無可能被視為擬制受託人等語置辯。
參、按習慣、地方制定之法規及外國法為法院所不知者，當事人有舉證之責任。但法
    院得依職權調查之，民事訴訟法第二百八十三條定有明文。經查，本件原告主張
    被告應負之侵權行為及擬制受託人責任之準據法為新加坡法，已如前述。依前開
    法條規定，原告自應就被告之行為已構成新加坡法律關於侵權責任及擬制受託人
    責任之要件一節負舉證責任。又本院雖依原告之聲請囑託外交部轉我國新加坡辦
    事處，代為查明或請新加坡司法當局就本件爭議提供法律意見，但外交部函覆略
    以：「據駐新加坡代表處上年十二月廿七日新加（90）字第0913號函查復略以，
    經洽據新加坡財政部等單位復告稱，本案因事涉法院訴訟案件極為敏感，且中星
    間並未簽署有關司法互惠交流協定，星方表示礙難提供相關意見，惟亦建議可參
    考新加坡銀行法（BANKING  ACT）等語。」有外交部九十一年二月八日外條二字
    第09012000520號函在卷可參，是本件迄至言詞辯論終結前，原告仍未就新加坡
    關於侵權行為及擬制受託人責任之法律規定負舉證責任。惟被告就此部分乃提出
    新加坡Peter   Ellinger教授出具之法律意見，是本院乃就原告主張之事實參酌
    Peter Ellinger教授出具之法律意見，分別說明如下：
一、侵權行為責任部分：
（一）原告主張被告應就被告新加坡分行在新加坡所為之行為負侵權行為損害賠償責
      任，則依前開涉外民事法律適用法第九條第一項規定，被告之行為必須構成新
      加坡法律所指之侵權行為，且亦構成我國法對侵權行為之定義，方有損害賠償
      責任可言，茲先就被告之行為是否構成新加坡法律所指之侵權行為論述，合先
      敘明。
（二）本件原告主張Global集團於被告新加坡分行及倫敦分行開戶時，必然已提供公
      司資料，而觀SCLA公司之註冊資料及Global公司之徵信報告，顯示Global公司
      僅為一投資控股公司，而SCLA公司則係一代理及進出口貿易公司，依法均不能
      從事任何保本基金之發行與買賣業務。被告既知悉Global集團依法不能從事保
      本基金之發行與買賣，被告仍為Global集團開立付款保證書，負責為Global集
      團代收存原告等投資人之匯款，並依Global集團之指示將匯款轉匯他處，實係
      協助Global集團詐騙投資人等語。被告則否認知悉Global集團係非法從事GMEP
      保本基金之發行與買賣。本件原告前開主張之依據無非為：(1)原告為Global集
      團開立保證書，而該保證書所指每一合約號碼與Global集團所編列投資人每筆
      投資代碼相同；(2)被告新加坡分行分別於八十六年八月十一日、八十七年五月
      六日開立存款證明及開戶證明函；(3)Global集團於被告分行內之帳戶金額鉅大
      ，且有資金快速匯入及匯出之情形。(4)被告新加坡分行關閉Global集團帳戶之
      作法等等。惟查，被告雖為Global集團開立付款保證書，但依被告新加坡分行
      開立之保證書觀之，該保證書係由Global集團向被告新加坡分行申請開立，作
      為Global集團與投資人間交易之擔保，並未提及任何信託契約或GMEP等產品，
      並清楚載明該保證書不可轉讓。又縱該保證書上所載之投資金額、投資代碼與
      Global集團與投資人間之投資合約相同，亦不能證明被告知悉該投資合約背後
      隱藏Global集團之詐欺行為。而依Peter Ellinger所出具之法律意見，亦載稱
      「經審視全部保證書後可確認此乃一種普通的銀行交易型式。例如：新加坡分
      行所簽之保證書係在SCLA要求下發給陳儀萬，而倫敦分行所簽的則係在鄭先生
      要求下發給Global的。：：每一份保證書係均簽給文件上所指名之受益人，並
      註明不可轉讓。無一保證書暗示第三人係利用或依據該保證書進行投資行為。
      當初渣打銀行若同意對系爭投資提供保證，應係對相關投資人或指定受託人之
      利益簽發特定保證書或擔保函」、「保證人僅對保證書之受益人負有契約性義
      務。契約之局外人不會取得契約下之任何權利」、「上述原則顯示保證書之局
      外人並不取得保證書之直接或間接利益，此點對本案極具關鍵性影響，因為原
      告任何一員均非渣打銀行之客戶，當然亦非任何保證書之受益人。我們在此強
      調：在該等情況下，渣打銀行並無義務超出本份對原告加以保護。依新加坡法
      律規定，銀行在簽發保證書時，並不被預期扮演一個偵探的角色，亦無義務考
      量受益人將保證書提示予第三者之商業影響力」（參法律意見第19、20、21
      點）。至被告新加坡分行雖於八十六年八月十一日、八十七年五月六日出具存
      款證明及開戶證明（即原告所稱之推薦函或被告所稱之參考信），但觀該二證
      明之內容係分別載明：「依據上述客戶鄭又銘之要求，本行樂於告知您：該名
      客戶之帳戶一直在使用中。根據本行資料，鄭先生自一九九三年三月四日起，
      在本行持有高額港幣，並一直對帳戶為適當之經營管理。：：請注意本證明並
      未預設任何立場，且不作保證之用」、「依據客戶要求，本行基於信賴而提出
      下列資訊供台端私人使用，本行及行員均不負侵權、契約或其他任何責任，倘
      有他人自其他銀行／資訊所獲悉此資訊，該他人亦無責任。
      戶名：環球國際投資人交易有限公司
      地址：新加坡079120 聖頓路08－02 78號
      概括評估：該公司自一九九五年十二月十六日起在本行設有美金帳戶」等語，
      均係用以證明Global公司於該行設有銀行帳戶，並無任何推薦之意，且聲明不
      作保證之用，亦不負任何責任。依Peter Ellinger教授之報告，此種參考信乃
      新加坡非常普遍之銀行實務（法律意見第23點），目的在使與被提供之訊息有
      關之當事人得以開設新的銀行帳戶（法律意見第27點），而其所為之聲明事實
      上亦正確無誤。因此，原告以被告新加坡分行開立保證書及開戶證明暨存款證
      明之事實，即遽認被告知悉Global集團不法從事保本基金之發行與買賣業務，
      洵無足採。另系爭Global公司之帳戶雖有款項匯入及匯出，但該款項究係何種
      資金或有無違法行為實難認定。且觀Peter Ellinger教授於其意見書中亦清楚
      說明：「法院認為僅僅係款項（即使係巨額款項）迅速流進或流出一個帳戶本
      身並不構成銀行應加以詢問之警告紅旗」（法律意見第29點及36點）。是以，
      亦難以此認定被告知悉Global集團不法從事保本基金之發行與買賣業務。再者
      Global公司既在被告新加坡分行開立帳戶，則被告新加坡分行代收存原告等投
      資人之匯款，並依Global集團之指示將匯款轉匯他處，並無不當。另依Peter
      Ellinger教授之說明，於新加坡法下，銀行與存款客戶間之關係是債務人與債
      權人之關係，而非受託人與受益人之關係，新加坡分行無權利亦無責任將
      Global集團所存放之款項付給相關存款人、或該存款人授權收受付款、或依法
      院命令收受付款之人以外之任何人（法律意見第53至55點）。可知被告發現該
      集團有濫用被告名稱，促銷投資產品之嫌疑而要求關閉該帳戶，並將已匯入
      Global集團新加坡帳戶內之款項匯入Global集團其他帳戶，而未退還匯款人，
      並無任何違反法令之處。至被告倫敦分行及巴克萊銀行所以退回投資人匯款，
      非因該等銀行察覺可疑交易而拒絕提供收受匯款之服務，而係因並無同名帳戶
      存在或Global集團於該等銀行所開立之帳戶已關閉，銀行因無法收受匯款，始
      將之退還投資人，此由被告倫敦分行開具之匯款記錄單載明：「返還　台端於
      一九九八年五月六日之電匯，因為無環球國際顧問公司之帳戶」以及巴克萊銀
      行之傳真載明：「本人確認所有環球國際顧問有限公司收到的錢已經退還予匯
      款者，開立於本分行之該帳戶已經關閉」等語即明。綜上，本件原告已上開事
      由主張告主張被告知悉Global集團非法從事保本基金之發行與買賣，並協助
      Global集團詐騙原告一節，僅係臆測之詞，並無證據可佐。因此，原告此部分
      之主張即難信屬實。
（三）原告另主張依據新加坡普通法，過失侵權行為之構成要件有三：即注意義務、
      義務之違反及損害。本件被告知悉Global集團依法不得從事保本基金之發行與
      買賣業務，卻仍為Global集團開立付款保證書，負責代收存原告等投資人之匯
      款，被告顯然違反其作為銀行之注意義務，且於八十七年五月Global集團詐欺
      案爆發後，協助Global集團將投資人所信託之資金轉匯他處，而未採取如倫敦
      分行及巴克萊銀行將投資人之資金退回的方式處理，導致原告等人遭受巨額損
      失，被告自應負損害賠償責任等語。被告則否認其對原告有何注意義務可言。
      是本院首須審酌者即為被告就原告為Global集團詐騙之過程有何注意義務。經
      查，本件原告並不否認依新加坡法律，過失侵權行為之構成要件須行為人對被
      害人有一注意義務，惟原告迄今仍未舉證證明被告對原告負有何注意義務。且
      依新加坡Peter Ellinger教授出具之法律意見載稱：「過失行為或僅僅係『錯
      誤』本身並不構成一項訴訟標的，必須另外有一項注意義務因被告之『過失』
      或『錯誤』而未被履行，：：注意義務係由於原告與被告間之密切關係或基於
      損害係『可預見的』事實而發生」（法律意見第37點）、「原告所宣稱之事實
      及本人所審視之文件均不構成使渣打銀行有侵權或過失責任之有力依據，其實
      無論在英國或新加坡均持如此見解。第一，原告並非渣打銀行之顧客，因此雙
      方間並無任何關係，且渣打銀行對原告亦不負有一般侵權注意義務。第二，無
      任何事項暗示渣打銀行對原告負有賠償責任。事實上本人所閱讀過之文件即可
      證實並無此項關連性。因此，系爭保證書並非為原告而簽發，亦無任何證據證
      明渣打銀行預期原告會依據系爭保證書行事或系爭保證書會被利用來影響第三
      人對GIIT（即Global公司）進行投資。第三，於渣打銀行獲悉GIIT正在將一種
      GIIT行為的監督性角色或某等其他關連加諸渣打銀行時，渣打銀行即凍結或終
      止該等GIIT帳戶；且無任何證據顯示原告曾因系爭帳戶之開戶或維持而發生損
      失」（法律意見第42點）、「基於上述理由，本人的結論係無任何依據可成立
      渣打銀行對原告負有過失或侵權責任」（法律意見第42點）。原告固然否認上
      開結論，惟原告迄今亦未說明或舉證證明被告對其有何注意義務，是被告對原
      告既無注意義務存在，自無原告主張過失侵權行為責任之存在。
（四）綜前所述，本件被告所為既未構成新加坡法律所規範之侵權行為，則本院自無
      庸再論述是否符合我國對侵權行為之定義。準此，原告另主張被告違反新加坡
      依銀行法所制定之「洗錢防制準則」第四、一條及第七、一條規定暨我國洗錢
      防制法，因而推定被告具有民法第一百八十四條第二項之過失等情，亦毋庸審
      酌，併此敘明。
二、擬制受託人責任部分：
（一）原告主張依英國Rowlandson & Ors. V. National Westminster Bank Ltd.（
      1978）1 W.L.R. 798、Barnes v. Addy (1874) 9 Ch App 244 at251 - 252及
      Belmont Finance Corpn v. Williams Furniture Ltd.（1980）1 All ER 393
      at 405, CA.等判例，均認為銀行於發現取款人係以詐欺及不實之設計自信託
      帳戶中提領資金時，應有義務禁止取款人提領該等資金。且銀行縱非為該信託
      帳戶之受託人，如其協助受託人進行不實及詐欺行為，銀行仍應負擬制受託人
      （constructive trustee）之責。被告新加坡分行依前揭事實可知其應有義務
      防止Global集團提領該等投資人匯款移往他處（或為Global集團開立任何足以
      蒙騙投資人之銀行保証書）。惟被告新加坡分行竟仍無視投資人之權益，協助
      Global集團進行其違背作為擬制受託人（constructive trustee）義務之行為
      ，其未盡受託人之義務造成原告等財產上之損失，應負擬制受託人（
      constructive trustee）之損害賠償責任等語。
（二）惟查，據原告所舉之三個案例，依Peter Ellinger教授所出具之法律意見乃載
      稱：「上述三個案例係關於銀行未經適當授權而自某一信託帳戶給付資金時所
      負之責任，後者雖係擬制信託的一個重要案例，卻是關於仲介人或局外人故意
      協助受託人或代理人違背信託事務之責任。該等案例確立之事實情況或原則均
      與本案處理之爭議無直接關係」（參法律意見第28點），Peter Ellinger教授
      並就擬制信託人責任部分援引多數案例，而該等案例中並認「僅係款項（即使
      是巨額款項）迅速流進或流出一個帳戶本身並不構成銀行應加以訊問的『警告
      紅旗』。欲認定銀行應負擬制受託人責任應舉出更具體的事項，更清楚地指出
      銀行該受譴責之處」（參法律意見第29點）、「除非與違背信託有關，否則不
      得將被告視為擬制受託人。當然，即使證實有違背信託，除非下列兩點均成立
      ，否則仍不能認為被告係擬制受託人：第一，被告於所有關鑑時刻均充分知悉
      信託之存在及受託人之明顯詐欺計謀；第二，被告必須是不誠實或缺乏謹慎的
      」（法律意見第34點）、「原告若要以『明知而協助』為其起訴之依據，則必
      須建立被訴為擬制受託人之人缺乏謹慎或不誠實」（法律意見第32點）。
      Peter Ellinger教授並認成立擬制信託訴訟所必須之知情程度為「：：除非銀
      行是不誠實或缺乏謹慎的，否則不因任一客戶之不誠實計謀負有擬制受託人責
      任。此種情形僅會發生在銀行是否確實知道該項詐欺或計謀或銀行故意對犯罪
      行為假裝沒看見。很明顯的，除非銀行知道其客戶以代理人或受託人身分持有
      款項，或系爭帳戶之運作情況可疑到必須加以調查，否則不可能知悉其有上述
      詐欺或計謀。認定上述情況是否存在應依據一般銀行實務為之。當然，銀行若
      不知有信託存在，或不知其客戶係以受託人或代理人身分行事，則不能被視為
      應負有擬制受託人責任」（參法律意見第35點）、「若要認定渣打銀行負有擬
      制受託人責任，則必須先證明渣打銀行知悉GIIT及鄭先生之犯罪計謀或知道系
      爭帳戶之運作係如此不規則且可疑以致必須加以查詢。原告所述之事實及本人
      所閱讀之文件均不能證明此案成立，尤其當渣打銀行發現其名義已被濫用時，
      隨即將相關帳戶關閉。保證書或推薦函之提供或簽發均不能支持系爭主張之成
      立。僅僅是款項的快速進出帳戶本身尚不足構成銀行加以詢問的『警告紅旗』
      」（參法律意見第36點）。如前所述，本件被告並不知悉Global集團非法從事
      保本基金之發行與買賣，且被告新加坡分行無權利亦無責任將Global集團所存
      放之款項付給原告，是自無從認定被告應負擬制受託人責任。
肆、綜上所述，依新加坡法律，本件被告並無任何故意或過失之侵權行為責任，且亦
    無擬制受託人責任可言。從而，原告依新加坡關於侵權行為及擬制受託人之法律
    關係請求被告給付如附表所示金額及自起訴狀繕本送達之翌日起至清償日止按年
    息百分之五計算之利息即無理由，不應准許。又原告之訴既經駁回，其所為假執
    行之聲請一併駁回之。
伍、因本案事證已臻明確，兩造其餘主張陳述及所提之證據，均毋庸再予審酌，附此
    敘明。
陸、結論：
    本件原告之訴為無理由，依民事訴訟法第七十八條、第八十五第一項但書，判決
    如主文。
中　　　華　　　民　　　國　　九十一　　年　　　八　　　月　　 三十 　　日
                                            民事第五庭法      官　林秀圓
右正本證明與原本無異
本裁定不得抗告
中　　　華　　　民　　　國　　九十一　　年　　　八　　　月　　　三十　　日
　　　　　　　　　　　　　　　　　　　　　　　　　　　法院書記官　林蓮女
~F0
~T48
附表三：
原告姓名  住                                        所
子○○　　住台北市○○○路三四六巷四四號
亥○○　　住台北縣和平鄉烏石杭三十五號
Ｆ○○　　住台北市○○街二九二巷四號一樓
Ｍ○○　　住台北市○○○路四二一巷九十一號三樓
Ｗ○○　　住同右
宙○○　　住同右
宇○○　　住同右
ｃ○○　　住台北市○○路○段一四七巷十五弄三之一號五樓
卯○○　　住台北市○○路○段二四五巷五十二弄七號二樓
戊○○　　住台北縣淡水鎮○○路十五巷十一號二樓
Ｈ○○　　住台北市○○街一二二巷四號
黃  ○  　住台北市○○路○段二五○巷三十二號四樓
丑○○　　住台北市○○街四四九號五樓
申○○　　住港九龍金巴利道七十九之八十一號十五樓B座
Ｘ○○○　住台北市○○路三十七巷十八號
未○○　　住台北市○○路○段三六五號九樓之一
Ｙ○○　　住台北縣新莊市○○路新雅巷十八號
玄○○　　住台北縣新店市○○街三十七巷九之三號四樓
Ｚ○○○　住桃園縣蘆竹鄉二十鄰一七九之十號
Ｇ○○　　住台北市○○○路○段四十五號三樓之三
辛○○　　住台北市○○街十九巷二十三號二樓
巳○○　　住台北縣五股鄉○○路○段一五五巷四十六弄一號
            三樓
Ａ○○○　住台北市○○○路三十八號二樓
Ｂ○○　　住台北市○○○路三十八號四樓
Ｄ○○　　住台北市○○○路三十八號二樓
壬○○　　住台中縣外埔鄉○○村○○路三十二號
午○○　　住台北市○○路○段一七七之一號
Ｏ○○　　住台北市○○街四十八巷十六號四樓
地○○　　住台北市○○○路○段六十四巷二號
ｅ○○　　住同右
Ｋ○○　　住同右
ｄ○○　　住同右
辰○○　　住同右
寅○○    住台北市○○路一六一巷十九號五樓
庚○○　　住台北縣土城市○○路○段一六五號四樓
己○○　　住台中縣霧峰鄉○○路二三六號三樓
Ｐ○○　　住台北市○○○路○段五號四樓之一
Ｃ○○　　住台北市○○街九十三巷二號之一  二樓
Ｖ○○　　住台北市○○街一六四號一樓
酉○○　　住台北縣永和市○○街三十四號四樓
Ｊ○○　　住台北市○○○路十六號四樓
Ｔ○○　　住台北市○○路○段五十四號
ｂ○○　　住台北市○○路○段一七四巷十七弄十一號十一樓
Ｓ○○　　住台北縣中和市○○路三一五巷五號
ｆ○○　　住台北縣中和市○○路三一五巷五號
Ｕ○○　　住台北市○○○路○段二二六巷三十四號四樓
乙○○　　住台北縣中和市○○街七十七巷二十二號
丙○○　　住同右
Ｑ○○　　住同右
甲○○　　住同右
Ｒ○○　　住同右
癸○○　　住台北縣中和市○○街二七三號
Ｌ○○　　住台北縣中和市○○街一七○巷六號五樓
ａ○○　　住台北縣中和市○○路二三六巷二十弄二十一之一
            號二樓
戌○○　　住台北縣中和市○○路三一五巷五號
Ｎ○○　　住同右
Ｉ○○○  住台北市○○街一七一巷三十弄二六號五樓
Ｅ○○　　住台北市○○街三十五巷九號四樓
丁　○　　住台北縣板橋市○○路○段二二五巷三十五號四樓
ｇ○○　　住台北縣中和市○○路三一五巷五號
